【裁判字號】    98,訴,1623
【裁判日期】    981230
【裁判案由】    毒品危害防制條例
【裁判全文】
臺灣高雄地方法院刑事判決              98年度訴字第1623號
公  訴  人  臺灣高雄地方法院檢察署檢察官
被      告  乙○○
選任辯護人  方春意律師
上列被告因違反毒品危害防制條例案件，經檢察官提起公訴（98
年度偵字21970 號），本院判決如下：
    主  文
乙○○共同販賣第一級毒品，處有期徒刑拾陸年，扣案之海洛因
伍包（驗餘淨重合計壹佰伍拾壹點玖玖公克，含包裝袋伍只），
均沒收銷燬之，扣案之0000000000號、0000000000號行動電話各
壹支（各含SIM 卡壹張），均沒收之。
    事  實
一、乙○○明知海洛因係經政府公告，列為毒品危害防制條例第
    2 條第2 項第1 款所定之第一級毒品，不得非法販賣、持有
    ，明知吳政次、藍瑞鴻（均另由檢察官偵辦中）從事買賣海
    洛因之不法活動，竟與渠等共同意圖營利，基於販賣第一級
    毒品之犯意聯絡，於民國98年7 月27日晚上7 時許，以其所
    有00 00000000 號行動電話撥打藍瑞鴻使用之0000000000號
    行動電話，先依藍瑞鴻指示，駕駛ZW-1768 號自小客車前往
    吳政次位在高雄市左營區○○○路66巷16號住處附近，向吳
    政次取得裝置盒內之海洛因，接續前往高雄市○○區○○路
    某處搭載藍瑞鴻，再以其所有0000000000號行動電話與使用
    000000 0000 號行動電話、綽號「阿明」之鍾榮平聯絡交易
    地點，而前往高雄縣美山路、神農路口之萊爾富便利超商前
    ，由藍瑞鴻將上開海洛因交付鍾榮平，以此方式共同販賣海
    洛因1 次。嗣因乙○○於98年7 月28日凌晨0 時52分許，接
    獲鍾榮平以同一電話撥打其所有0000000000號行動電話，表
    示該批海洛因品質不佳並欲退還，乙○○旋以0000000000號
    行動電話撥打0000000000號行動電話聯絡藍瑞鴻，商討將上
    開海洛因取回一事，乙○○遂於當日下午6 時20分許，前往
    屏東縣麟洛鄉某處運動公園，向鍾榮平取回以黃色塑膠袋及
    白色夾鏈袋包裝，共計分裝成5 包之上開海洛因，準備交還
    吳政次，駛至高雄市○○區○○路360 巷時，為長期監控之
    法務部調查局高雄縣調查站員警查獲，並當場扣得上開海洛
    因、0000 000000 號、0000000000號行動電話各1 支（各含
    SIM 卡1 張），且海洛因經送往法務部調查局鑑定，合計淨
    重151.99公克（空包裝袋重4.59公克、純質淨重81.79 公克
    ），而悉上情。
二、案經法務部調查局高雄縣調查站報請臺灣高雄地方法院檢察
    署檢察官偵查起訴。
    理  由
一、按被告以外之人於審判外之陳述雖不符刑事訴訟法第159 條
    之1 至之4 等4 條之規定，而經當事人於審判程序同意作為
    證據，法院審酌該言詞陳述或書面陳述作成時之情況，認為
    適當者，亦得為證據；當事人、代理人或辯護人於法院調查
    證據時，知有前項不得為證據之情形，而未於言詞辯論終結
    前聲明異議者，視為有前項之同意，刑事訴訟法第159 條之
    5 定有明文。查本判決如後所引被告乙○○以外之人於審判
    外所為之陳述，雖無刑事訴訟法第159 條之1 至之4 等4 條
    規定情形，然檢察官、被告、辯護人均已於準備程序中表示
    不爭執證據能力，且知悉該等證據屬審判外陳述，迄至言詞
    辯論終結前亦未聲明異議，茲本院審酌該等證據於作成時並
    無任何不適當之情況，認作為本件之證據係屬適當，故該等
    證據均具有證據能力。
二、上揭事實業據被告坦承不諱，復有被告使用上開行動電話通
    聯紀錄譯文、98年度聲監續字第1629號1630號通訊監察書暨
    門號附表、「鍾榮平」戶籍、前科資料、照片、法務部調查
    局航業海員調查處高雄站扣押物品目錄表、臺灣高雄地方法
    院檢察署扣押物品清單各1 份及查獲照片4 張、扣案物照片
    6 張附卷可稽（見偵卷第14至17、38至43、53至69、84、90
    至92頁），並有扣案之上開行動電話2 支可資佐證。且扣案
    之海洛因經送往法務部調查局鑑定，檢驗確呈第一級毒品海
    洛因陽性反應，合計淨重151.99公克（空包裝袋重4.59公克
    、純質淨重81.79 公克），有法務部調查局98年9 月11日調
    科壹字第09823024410 號濫用藥物實驗室鑑定書1 紙附卷可
    憑（見偵卷第98頁）。而政府為維護人民健康及社會秩序，
    對於販賣毒品之行為查緝甚嚴，況海洛因之價格昂貴，取得
    不易，茍無利可圖，當無甘冒查緝法辦重刑之危險，平白無
    端為該買賣之工作，是其販入之價格必較售出之價格低廉，
    而有從中賺取買賣差價牟利之意圖及事實，堪以認定。足見
    被告任意性之自白核與事實相符，得採為認定事實之基礎。
    是本件事證明確，被告犯行已臻明確，應依法論罪科刑。
三、按海洛因係毒品危害防制條例第2 條第2 項第1 款所稱之第
    一級毒品。又該條例所謂運輸，係指單純運輸並無他項目的
    者而言，最高法院著著有24年上字第1673號判例意旨可資參
    照。本件被告係基於販賣之目的，先向吳政次取得第一級毒
    品海洛因，接續搭載藍瑞鴻前往高雄縣美山路、神農路口之
    萊爾富便利超商前，與鍾榮平為交易行為，已詳如事實欄所
    示，並非單純運輸並無他項目的者，自不能謂其所為僅為運
    輸毒品。是核被告所為，應係犯同條例第4 條第1 項之販賣
    第一級毒品罪。公訴意旨認被告係犯同條例第4 條第1 項之
    運輸第一級毒品罪，容有未洽，惟因其基本社會事實同一，
    本院自得變更起訴法條逕予審判。被告基於販賣之犯意，而
    持有第一級毒品之低度行為，為販賣之高度行為所吸收，不
    另論罪。至被告先至吳政次住處取得毒品，再搭載藍瑞鴻前
    去交易，之後因交易對象鍾榮平認海洛因品質不佳欲退還，
    而將海洛因取回等行為，主觀上係出於單次販賣毒品給鍾榮
    平之意思，且時間緊接，應評價為刑法上之接續犯，僅論以
    一個販賣既遂罪。被告與吳政次、藍瑞鴻間有犯意聯絡及行
    為分擔，應論以刑法第28條之共同正犯。被告迭於偵查中、
    審理中對上揭事實均自白明確，應依新修正並於98年5 月22
    日施行之毒品危害防制條例第17條第2 項之規定，減輕其刑
    。又按刑法第59條之酌減其刑，必須犯罪另有特殊之原因與
    環境等情狀，在客觀上足以引起一般之同情，認為確可憫恕
    ，且即予宣告法定最低度之刑，猶嫌過重者，始有其適用，
    最高法院98年度台上字第4603號判決意旨可資參照，查本件
    被告並未有何可憫恕之情，其年輕力盛，捨正途不為，反而
    販賣毒品殘害國人身心，尚難引起一般同情，且本件依前揭
    毒品危害防制條例新修正之規定予以減輕其刑後，已無即令
    宣告法定罪低刑度猶嫌過重之情形，況辯護人未具體指明被
    告有何特殊原因環境，客觀上足以引起一般同情而有堪以憫
    恕情形，爰不依刑法第59條之規定酌減其刑，附此敘明。爰
    審酌被告明知海洛因係同條例列管之第一級毒品，猶無視國
    家禁絕毒品之政策，竟販賣他人，戕害他人身心健康，欠缺
    守法觀念，惟念其犯後於偵查、審理中均坦承全部犯行，將
    犯罪情節如實供述，足見已有悔悟之心，犯後態度尚可，本
    院並審酌被告販賣毒品之方式、重量、純質淨重及其生活狀
    況、家境小康、學歷為高職畢業（見偵卷第7 頁）等一切情
    狀，量處如主文所示之刑，以資懲儆。
四、按查獲之第一、二級毒品及專供製造或施用第一、二級毒品
    之器具，不問屬於犯人與否，均沒收銷燬之，毒品危害防制
    條例第18條第1 項前段定有明文。查本件扣案之海洛因，經
    檢驗確係同條例第2 條第2 項第1 款所規定之第一級毒品，
    已如前述，且包裝袋5 只因用以包裹毒品，已因直接觸碰、
    沾染毒品而難以析離，應併依該規定宣告沒收銷燬之。至送
    驗耗損部分，業已滅失，不另為沒收銷燬之諭知，附此敘明
    。又按同條例第19條第1 項關於沒收之規定，係採義務沒收
    主義，犯同條例第4 條至第9 條、第12條、第13條或第14條
    第1 項、第2 項之罪者，其供犯罪所用之物或因犯罪所得之
    財物，且屬犯人所有者，即應依該規定沒收，法院無審酌之
    餘地，並不以專供犯罪所用之物為限，且犯同條例第4 條之
    罪者，其供犯罪所用或因犯罪所得之財物應予沒收，如全部
    或一部不能沒收時，追徵其價額或以其財產抵償之，該條例
    第19條第1 項規定甚明，如所得財物為金錢而無法沒收時，
    應以其財產抵償之，有最高法院93年度台上字第1365號判決
    意旨可資參照。查扣案之上開行動電話2 支（各含SIM 卡1
    張），均係被告所有，業據被告供承明確，且係如事實欄所
    示用以聯絡販賣毒品事宜所用之物，應併依同條例第19條第
    1 項前段宣告沒收。而本件被告始終供承不知鍾榮平有無交
    付對價、交付多少對價給藍瑞鴻，復無證據可證被告、吳政
    次、藍瑞鴻是否已向鍾榮平收取價金，則尚難認定犯罪所得
    ，且共同犯罪所得金錢，係合併計算，為避免執行時發生重
    複沒收之情形，爰不併為沒收之諭知，均留待吳政次、藍瑞
    鴻另經訴追、審結時，一併予以處理，併此敘明。
據上論斷，應依刑事訴訟法第299 條第1 項前段、第300 條，毒
品危害防制條例第4 條第1 項、第17條第2 項、第18條第1 項前
段、第19條第1 項前段，刑法第11條、第28條，判決如主文。
本案經檢察官甲○○到庭執行職務。
中    華    民    國    98    年    12    月    30    日
                  刑事第十四庭  審判長法  官  陳銘珠
                                      法  官  張凱鑫
                                      法  官  李俊霖
以上正本證明與原本無異。
如不服本判決應於收受送達後10日內向本院提出上訴書狀，並應
敘述具體理由；如未敘述上訴理由者，應於上訴期間屆滿後20日
內向本院補提理由書（均須按他造當事人之人數附繕本）「切勿
逕送上級法院」。
中    華    民    國    98    年    12    月    30    日
                                      書記官  武凱葳
附錄本判決論罪科刑法條：
毒品危害防制條例第4條
製造、運輸、販賣第一級毒品者，處死刑或無期徒刑；處無期徒
刑者，得併科新臺幣二千萬元以下罰金。
製造、運輸、販賣第二級毒品者，處無期徒刑或七年以上有期徒
刑，得併科新臺幣一千萬元以下罰金。
製造、運輸、販賣第三級毒品者，處五年以上有期徒刑，得併科
新臺幣七百萬元以下罰金。
製造、運輸、販賣第四級毒品者，處三年以上十年以下有期徒刑
，得併科新臺幣三百萬元以下罰金。
製造、運輸、販賣專供製造或施用毒品之器具者，處一年以上七
年以下有期徒刑，得併科新臺幣一百萬元以下罰金。
前五項之未遂犯罰之。
毒品危害防制條例第17條
犯第四條至第八條、第十條或第十一條之罪，供出毒品來源，因
而查獲其他正犯或共犯者，減輕或免除其刑。
犯第四條至第八條之罪於偵查及審判中均自白者，減輕其刑。
毒品危害防制條例第18條
查獲之第一、二級毒品及專供製造或施用第一、二級毒品之器具
，不問屬於犯人與否，均沒收銷燬之；查獲之第三、四級毒品及
製造或施用毒品之器具，無正當理由而擅自持有者，均沒入銷燬
之。但合於醫藥、研究或訓練之用者，得不予銷燬。
前項合於醫藥、研究或訓練用毒品或器具之管理辦法，由法務部
會同行政院衛生署定之。
毒品危害防制條例第19條
犯第4 條至第9 條、第12條、第13條或第14條第1 項、第2 項之
罪者，其供犯罪所用或因犯罪所得之財物，均沒收之，如全部或
一部不能沒收時，追徵其價額或以其財產抵償之。
為保全前項價額之追徵或以財產抵償，得於必要範圍內扣押其財
產。
犯第4條之罪所使用之水、陸、空交通工具沒收之。

司法院資訊處製作；財團法人民間司法改革基金會備份。
